【裁判字號】    98,台上,1383
【裁判日期】    980319
【裁判案由】    違反毒品危害防制條例
【裁判全文】
最高法院刑事判決            九十八年度台上字第一三八三號
上  訴  人  甲○○
上列上訴人因違反毒品危害防制條例案件，不服台灣高等法院台
中分院中華民國九十七年十一月二十六日第二審判決（九十七年
度上訴字第一七七六號，起訴案號：台灣台中地方法院檢察署九
十六年度偵字第一二七二二號），提起上訴，本院判決如下：
    主  文
上訴駁回。
    理  由
按刑事訴訟法第三百七十七條規定，上訴於第三審法院，非以判
決違背法令為理由，不得為之。是提起第三審上訴，應以原判決
違背法令為理由，係屬法定要件。如果上訴理由書狀並未依據卷
內訴訟資料，具體指摘原判決不適用何種法則或如何適用不當，
或所指摘原判決違法情事，顯與法律規定得為第三審上訴理由之
違法情形，不相適合時，均應認其上訴為違背法律上之程式，予
以駁回。本件上訴人甲○○上訴意旨略稱：(一)、依上訴人之偵查
訊問筆錄所載，其內有「好像是」、「忘記了」等不明確語氣之
供述，所供應不足採信。又證人陳能清於警詢中係證稱其駕車搭
載上訴人自台北南下台中時，車上即放置有第一級毒品海洛因及
第二級毒品安非他命等毒品（上訴人所涉施用第一、二級毒品部
分，另案經送觀察、勒戒處分），但無法指出該毒品究係以何容
器存放於車上何處；其後於第一審則稱其於開車抵達台中市國立
台灣美術館週邊時，始知車上放置有毒品，該毒品且裝在茶葉罐
內，上訴人並在台中市區各交付二名男子一個茶葉罐；嗣於原審
改稱其從台北駕車到台中途中不知車上有多少茶葉罐，上訴人在
台中市區僅交二個茶葉罐給一名男子。足見陳能清前後陳述並不
一致，所證顯然不實。乃原審在查無其他補強證據之情況下，即
僅憑上訴人、陳能清之陳述資為論處本件罪刑之唯一證據，自難
認為適法。(二)、上訴人於偵查中之供述，係受檢察官誘導所致，
不具任意性及真實性，原判決仍採為證據，於法尚難謂合。(三)、
原判決事實認定上訴人係於民國九十四年五月五日凌晨一時十分
許，在台中縣烏日鄉○○路○段與五光路口為警逮捕，被逮捕後
即遭羈押，而依卷附門號0000000000號行動電話之通聯紀錄所示
，該行動電話自同日凌晨零時五分三十秒起，至同日十九時二十
一分九秒止，有二十六次之通話，其後數日亦有多次之通話，但
此係因上訴人為警逮捕後，即將該行動電話交由家人領回保管使
用之故，且從該行動電話於同年月四日尚有五次通話以觀，上訴
人主張其係於遭警查獲日前晚在台中市區以該行動電話聯絡，向
林茂豐購買扣案之第三級毒品愷他命（即KETAMINE，俗稱Ｋ他命
）乙節，應可採信，原審未予詳查，遽認該行動電話之通聯紀錄
不足作為有利於上訴人之認定，亦有未當。(四)、台灣台中地方法
院檢察署檢察官以九十四年度偵字第一三四六五號偵辦林茂豐涉
嫌販賣愷他命等毒品予上訴人之案件（下稱「林案」）時，上訴
人雖曾到庭作證未向林茂豐購買毒品云云，但此係當時上訴人與
林茂豐在台灣台中看守所附設勒戒所同房接受觀察、勒戒處分，
因遭林茂豐出言威脅，始為不實之陳述，林茂豐雖已死亡，然上
訴人於原審曾當庭請求傳喚證人「顧志明」，以證明該項遭威脅
之事實，原審卻不予置理，並嫌調查未盡。(五)、林茂豐雖已死亡
，但綜觀全案資料，未見檢察官就林茂豐並無於前開時、地販賣
愷他命予上訴人之事實，負其舉證責任，此與證據法則顯有違背
云云。
惟查：原判決綜合全案卷證資料，本於事實審法院職權之推理作
用，認定上訴人確有其事實欄所載之犯行，因而撤銷第一審不當
之科刑判決，改判仍論處上訴人運輸第三級毒品罪刑，已依據卷
內資料，說明其所憑之證據及認定之理由，所為論斷，亦俱有卷
證資料可資覆按。對依憑上訴人之供述，證人陳能清、胡順仲、
柯名鴻、蔡漢成之證述，卷附海巡署海岸巡防總局中部地區巡防
局之搜索、扣押筆錄、法務部調查局鑑定通知書等資料及查獲之
愷他命，如何已足認定上訴人確有自台北市松山火車站後站前運
輸愷他命至台中縣、市之犯行；經第一審勘驗上訴人之偵查訊問
錄音、錄影光碟結果，該訊問筆錄所載內容如何之有證據能力而
得作為認定事實之依據。亦皆已詳加說明。上訴意旨對於原判決
所為前揭論斷，並未依據卷內資料，具體指摘有何違背法令情形
。上訴意旨(一)、(二)仍徒執陳詞，以原審在查無其他補強證據之下
，即僅憑其與陳能清之陳述資為論處罪刑之唯一證據；其於偵查
中之供述係受誘導所致，原審仍採為判決依據云云。據以指摘原
判決為違背法令，係以片面之主觀說詞，對原審採證認事之適法
職權行使，並已於判決內說明之事項，漫事指摘，復為單純之事
實上爭辯，難認係適法之第三審上訴理由。且按：(一)、依卷附筆
錄所載，上訴人於偵查中係供陳：「（那Ｋ他命是誰的？你的嘛
？）我自己在吸食的啊」、「（你在哪裡買的？）這麼久了，忘
記了」、「（那時候大概是在哪裡買的？在台中、台北，還是南
部買的？）好像是……在台北要下來的時候跟人家買的」「（在
台北的時候……台北……？）託那個朋友買的啦」、「（那你是
要下來多久，大概…要下來台中之前多久的時間買的？）是那一
天，中午的時候嘛……」、「（那在那個地方拿到貨的？）在那
個……台北松山火車站附近拿的」等語，其中雖有「忘記了」、
「好像是」等不甚肯定語氣之供述，但綜觀其全部陳述內容，已
明確表示查獲之愷他命係其於自台北南下台中當日中午，在台北
市松山火車站附近託朋友購得；又依卷內資料，上訴人於原審並
未當庭請求傳喚證人「顧志明」以證明林茂豐曾對其威脅之情。
上訴意旨(一)未就其於偵查中之前開供述意旨為整體觀察，僅片面
斷取其中所述「忘記了」、「好像是」等語，遽謂該供述不明確
，不足採信；上訴意旨(四)指其曾於原審當庭請求傳喚證人「顧志
明」調查各云云。均與卷內資料不相符合，顯非依據卷證資料執
為指摘，亦非適法之第三審上訴理由。(二)、證據之取捨，為事實
審法院之職權。證人之陳述有部分前後不符，或相互間有所歧異
時，究竟何者為可採，法院本得依其確信自由判斷，若其基本事
實之陳述與真實性無礙時，仍非不得予以採信，茍未違背經驗法
則或論理法則，即難遽指為違法，非謂一有不符或矛盾，即應認
其全部均為不可採信。證人陳能清於警詢時雖證稱其自台北駕車
搭載上訴人南下台中時，車上即放置有毒品，亦未指明該毒品究
係以何容器存放於車上何處；隨後於第一審則稱其於開車抵達台
中市國立台灣美術館週邊時，始知車上放置有毒品，毒品係裝在
茶葉罐內，上訴人並在台中市區各交予二名男子一個茶葉罐；嗣
於原審又改稱其從台北駕車到台中途中，並不知車上有多少茶葉
罐，上訴人在台中市區僅交二個茶葉罐給一名男子。其對究於何
時始知所駕車輛上放置有毒品及上訴人在台中市區究係交付茶葉
罐給一名抑二名男子，前後陳述雖不盡相符，但原判決已以陳能
清於警詢時之證述，屬審判外之陳述，上訴人及其辯護人對此復
已提出爭執，說明陳能清之警詢陳述並無證據能力，乃未採為判
決之基礎，另以陳能清於第一審及原審就其自台北開車搭載上訴
人至台中市區之期間，均未看見上訴人有由他人處取得任何物品
之證述，始終一致，據謂上訴人於偵查中所陳為警查獲之愷他命
係其在台北市松山火車站附近託朋友購得乙節，應屬實在，乃本
其自由判斷之職權，為證據之取捨，認定上訴人確有運輸愷他命
之犯行，核與證據法則並不相違背，原判決雖未詳敘陳能清前開
不盡相符之證述如何取捨之理由，稍欠周延，但於判決結果顯然
無影響；又依卷附門號0000000000號行動電話之通聯紀錄及「林
案」之檢察官不起訴處分書所示，前開行動電話雖自九十四年五
月四日二十三時四分四十一秒起至二十三時五十八分十六秒止，
共有四次通話，但其受話者並無林茂豐於「林案」中所指用以與
上訴人聯絡之門號0000000000號行動電話，該通聯紀錄復無實際
之通話內容，另依上所述，陳能清又證陳當日並未看見上訴人有
自他人處取得物品，原判決因此說明該行動電話通聯紀錄不足資
為有利於上訴人之認定，於法並無不合。雖原審未再查明於上訴
人為警逮捕後，門號0000000000號行動電話是否已交由上訴人之
家人領回使用，於判決本旨亦無影響。則依刑事訴訟法第三百八
十條規定，尚不得據為上訴第三審之理由。(三)、依刑事訴訟法第
一百六十一條第一項規定，檢察官僅就被告犯罪事實應負舉證責
任，上訴意旨(五)指檢察官亦應就林茂豐並未販賣愷他命予其之消
極事實負舉證責任云云，即不無誤會。綜上所述，本件上訴意旨
所指，與法律規定得為第三審上訴理由之違法情形不相適合，其
上訴違背法律上之程式，應予駁回。
據上論結，應依刑事訴訟法第三百九十五條前段，判決如主文。
中    華    民    國  九十八  年    三    月   十九   日
                      最高法院刑事第六庭
                          審判長法官  謝  俊  雄
                                法官  陳  世  雄
                                法官  魏  新  和
                                法官  吳  信  銘
                                法官  徐  文  亮
      本件正本證明與原本無異
                                      書  記  官
中    華    民    國  九十八  年    三    月  二十四  日
                                                      v


司法院資訊處製作；財團法人民間司法改革基金會備份。
